---
title: "Managing datasets with dplyr"
output: github_document
---

## Índice

1. [Select](#select)
2. [Mutate](#mutate)
3. [Filter](#filter)
4. [Arrange](#arrange)
5. [Summarise](#summarise)
6. [Group By](#group-by)
7. [Top_n](#top_n)
8. [Mutate_If](#mutate_if)
9. [Mutate_At](#mutate_at)
10. [Trabajando con outliers](#trabajando-con-outliers)
11. [Valores nulos](#valores-nulos)
12. [Separate y Unite](#separate-y-unite)
13. [Spread y Gather](#spread-y-gather)
14. [Joins](#joins)
15. [Fechas](#fechas)



```{r setup, include=FALSE}
knitr::opts_chunk$set(echo = TRUE)
```

Importamos una tabla
```{r}
flights <- readr::read_csv('data/flights/2008.csv', progress = FALSE)
```

Nombres de las columnas
```{r}
names(flights)
```
Cabecera
```{r}
head(flights)
```
Dimensión
```{r}
dim(flights)
```
Descripción
```{r, eval = FALSE}
summary(flights)
```
```{r}
summary(flights$CarrierDelay)
```

Cargamos librerías para operar con tablas
```{r}
library(dplyr)
library(tidyverse)

```

Extracción de una muestra:

```{r}
sample_n(flights, 10)
```


# Select

Selecciona columnas de un dataframe

```{r}
a <- select(flights, ActualElapsedTime, ArrDelay, DepDelay)
head(a)
```

Funciones de ayuda para seleccionar:

* `starts_with(“X”)`: every name that starts with “X”
* `ends_with(“X”)`: every name that ends with “X”
* `contains(“X”)`: every name that contains “X”
* `matches(“X”)`: every name that matches “X”, where “X” can be a regular expression
* `num_range(“x”, 1:5)`: the variables named x01, x02, x03, x04 and x05
* `one_of(x)`: every name that appears in x, which should be a character vector


```{r, eval = FALSE}
select(flights, Origin:Cancelled)  # Cógeme todas las columnas entre esas dos
select(flights, -(DepTime:AirTime))  # Cógeme todas las columnas menos las que están entre esas dos
select(flights, UniqueCarrier, FlightNum, contains("Tail"), ends_with("Delay"))  # Ambas condiciones (or)


```

# Mutate

Crea campos computados

```{r, eval = FALSE}
foo <- mutate(flights, ActualGroundTime = ActualElapsedTime - AirTime)  # Creamos la columna ActualGroundTime

```

```{r, eval = FALSE}
# Podemos combinar varias operaciones a la vez (crear varios campos a la vez)

foo <- mutate(flights, 
              loss = ArrDelay - DepDelay, 
              loss_percent = (loss/DepDelay) * 100 )  # Incluso aquí puedo usar la variable que he creado justo antes

```

Con la función recode podemos recodificar un campo:

```{r, eval = FALSE}
flights %>% 
  mutate(CancellationCode = recode(CancellationCode, "A"="Carrier", "B"="Weather", "C"="National Air System", 
                                   .missing="Not available", 
                                   .default="Others" ))
```


# Filter

* `x < y`, TRUE if x is less than y
* `x <= y`, TRUE if x is less than or equal to y
* `x == y`, TRUE if x equals y
* `x != `y, TRUE if x does not equal y
* `x >= y`, TRUE if x is greater than or equal to y
* `x > y`, TRUE if x is greater than y
* `x %in% c(a, b, c)`, TRUE if x is in the vector c(a, b, c)


```{r, eval = FALSE}
filter(flights, Distance > 3000)
filter(flights, UniqueCarrier %in% c('AA', 'UA'))
filter(flights, TaxiIn + TaxiOut > AirTime)  # No hace falta hacer el mutate
filter(flights, DepDelay > 0 & ArrDelay < 0)
filter(flights, Cancelled == 1, DepDelay > 0)  # La coma es equivalente al &

# Para negaciones -> al principio

filter(flights, !UniqueCarrier %in% c('AA', 'UA'))


```

# Arrange

Ordena. Es un ORDER BY.


```{r, eval = FALSE}
( cancelled <- select(flights, UniqueCarrier, Dest, Cancelled, CancellationCode, DepDelay, ArrDelay) )

( cancelled <- filter(cancelled, Cancelled == 1, !is.na(DepDelay)) )  # Cancelados y que no tengan nulos en DepDelay

```

```{r, eval = FALSE}
arrange(cancelled, DepDelay)  # Ordena cancelled por DepDelay

arrange(cancelled, CancellationCode)

arrange(cancelled, UniqueCarrier, DepDelay)

arrange(cancelled, UniqueCarrier, desc(DepDelay))  # Descending

arrange(flights, DepDelay + ArrDelay)  # Podemos hacer operaciones dentro del arrange (como en el filter)

arrange(filter(flights, Dest == 'JFK'), desc(AirTime))

```


# Summarise

No es lo mismo que un GROUP BY. Aplicar un summarise es que me va a dar una sola fila con la media, mediana, etc...
Esto será útil cuando lo juntemos con un groupby para que me obtenga esas magnitudes para grupos. Es la manera de agrupar en `dplyr`.

* `min(x)` – minimum value of vector x.
* `max(x)` – maximum value of vector x.
* `mean(x)` – mean value of vector x.
* `median(x)` – median value of vector x.
* `quantile(x, p)` – pth quantile of vector x.
* `sd(x)` – standard deviation of vector x.
* `var(x)` – variance of vector x.
* `IQR(x)` – Inter Quartile Range (IQR) of vector x.

* `first(x)` - The first element of vector x.
* `last(x)` - The last element of vector x.
* `nth(x, n)` - The nth element of vector x.
* `n()` - The number of rows in the data.frame or group of observations that summarise() describes.
* `n_distinct(x)` - The number of unique values in vector x.


```{r}
# Print out a summary with variables min_dist and max_dist
a <- summarize(flights, min_dist = min(Distance), max_dist = max(Distance))
head(a)
```

```{r}
# Remove rows that have NA ArrDelay: temp1
na_array_delay <- filter(flights, !is.na(ArrDelay))

# Generate summary about ArrDelay column of temp1

df <- summarise(na_array_delay, 
                earliest = min(ArrDelay), 
                average = mean(ArrDelay), 
                latest = max(ArrDelay), 
                sd = sd(ArrDelay))

head(df)
```

```{r}
# Si hay NANs el summarize me va a dar error. Para eso, na.rm = True

df <- summarise(flights, 
                earliest = min(ArrDelay), 
                average = mean(ArrDelay), 
                latest = max(ArrDelay), 
                sd = sd(ArrDelay),
                na.rm = TRUE)
```

```{r}
hist(na_array_delay$ArrDelay)

```


# Group By

Con summarise sumarizo toda la tabla y obtengo medidas (mínimo, máximo, etc...) de las variables que yo quiero. Combinándolo con el group_by, calcularé estas medidas pero de los grupos que yo defina.

```{r}
group_by(flights, UniqueCarrier)

# El group_by es lazy, al igual que en python. Lo combinaré con el summarise.
```

Para combinar estas operaciones: **piping**:

Con el símbolo `%>%` (Ctrl + Shift + M) encadenamos operaciones:

```{r, eval = FALSE}
summarize(filter(mutate(flights, diff = TaxiOut - TaxiIn),!is.na(diff)), avg = mean(diff))

# vs

flights %>%
  mutate(diff=(TaxiOut-TaxiIn)) %>%
  filter(!is.na(diff)) %>%
  summarise(avg=mean(diff))


```

Por tanto, para hacer group by:

```{r}
flights %>% 
  group_by(UniqueCarrier) %>% 
  summarise(n_flights = n(), 
            n_canc = sum(Cancelled), 
            p_canc = 100*n_canc/n_flights, 
            avg_delay = mean(ArrDelay, na.rm = TRUE)) %>% 
  arrange(avg_delay)

# Obtengo las variables del summarise para cada grupo.

```


```{r}
# Por ejemplo, para sacar un ranking:

rank(c(21, 22, 24, 23))  # Te saca un ranking

flights %>% 
  filter(!is.na(ArrDelay)) %>%  # Quita retrasos
  group_by(UniqueCarrier) %>%  # Agrupa por compañia. EL groupby es lazy como en python
  summarise(p_delay = sum(ArrDelay >0)/n()) %>%  # Este n() es cada n de cada compañía
  mutate(rank = rank(p_delay)) %>% 
  arrange(rank) 

```

# Top_n

```{r}
flights %>% 
  group_by(UniqueCarrier) %>% 
  top_n(2, ArrDelay) %>%  # Me coge el top 2 de ArrDelay
  select(UniqueCarrier,Dest, ArrDelay) %>% 
  arrange(desc(UniqueCarrier))

```

# Mutate_if

Me realiza una transformación con una condición:
```{r, eval = FALSE}
flights %>% 
  mutate_if(is.character, str_to_lower)

# A las columnas que son de tipo caracter, ponlas en minúsculas
```

# Mutate_at

Me permite hacer una transformación sobre las columnas que yo quiera (eligiéndolas como en un select):

```{r}
foo <- flights %>% 
  head %>% 
  select(contains("Delay")) %>%   # Se queda con las columnas que contienen Delay
  mutate_at(vars(ends_with("Delay")), funs(./2))   
# le digo que sobre las variables que terminen en delay y le aplicas funs (divídelas entre dos)
# El . es un comodín porque funs tiene como argumento el objeto al que le aplico la función, pero como ya se lo estoy diciendo con el pipe, pongo un '.'

```

# Trabajando con outliers

```{r}
# Gestionaremos los outliers de la variable ActualElapsedTime.
summary(flights$ActualElapsedTime)

```

```{r}
hist(flights$ActualElapsedTime)  # Vemos en el histograma que hay outliers

```

```{r}
boxplot(flights$ActualElapsedTime,horizontal = TRUE)

```

```{r}
# Esto nos devuelve una lista de outliers en base al criterio del boxplot
outliers <- boxplot.stats(flights$ActualElapsedTime)$out
length(outliers)


```

```{r}
no_outliers <- flights %>% 
  filter(!ActualElapsedTime %in% outliers) 

```

```{r}
boxplot(no_outliers$ActualElapsedTime,horizontal = TRUE)

```

```{r}
hist(no_outliers$ActualElapsedTime)

```

# Valores nulos

Eliminar todas las filas con algún NA

```{r, eval = FALSE}
# Manera 1

flights %>% na.omit

# Manera 2

flights %>% filter(complete.cases(.)) 

# Manera 3

library(tidyr) # para drop_na()
flights %>% drop_na()



```
Eliminar todos los NA de una variable o un conjunto de variables

```{r, eval = FALSE}
flights %>% 
  drop_na(ends_with("Delay"))

```

Sustitución de NAs:

```{r, eval = FALSE}
# Sustituir por cero
flights %>% 
  mutate(DepTime = coalesce(DepTime, 0L))  # Esto me pone DepTime a 0 en los missings (lo del L es para que sea integer)


# Sustituir por el valor de otra columna en ese mismo registro
flights %>% 
  mutate(DepTime = coalesce(DepTime, CRSDepTime))  #  Ponle el valor de otra columna


# Sustituir un valor raro por un NA
foo <- flights %>% 
  mutate(CancellationCode = na_if(CancellationCode, "A"))  # Sustituyo 'A' por NA

```

# Separate y Unite

Separate: Separa una columna en varias:

```{r}
flights %>% select(TailNum) %>% 
  separate(TailNum, into = c('T1', 'T2'), sep = "2")

# Separa TailNum en dos columnas T1 y T2 con el separador '2'
```


Unite: Une dos o más columnas

```{r, eval = FALSE}
flights %>% 
  head(20) %>% 
  unite("code", UniqueCarrier, TailNum, sep = "-")  # Esto es igual que un paste, solo que el paste he de meterlo en un mutate. El equivalente de paste en tuberías es el unite

```

# Spread y gather

Spread: me coge un conjunto de datos en formato largo y me lo pone en formato ancho.

Gather: lo contrario

```{r, eval = FALSE}
flights %>% 
  group_by(Origin, Dest) %>% 
  summarise(n = n()) %>% 
  arrange(-n) %>%   # Ordena descendentemente
  spread(Origin, n) %>%  # Me crea una columna con cada origen
  gather("Origin", "n", 2:ncol(.)) %>%  # Créame una columna Origin y otra n con las columnas que hay desde la posición 2 hasta el final
  arrange(-n) 
```

# Joins

```{r}
# Importamos dos tablas:

airlines <- readr::read_csv('data/airlines.csv', progress = FALSE)
airports <- readr::read_csv('data/airports.csv', progress = FALSE)


```

Chequear si hay duplicados en un campo:

```{r}
airports %>% 
  count(iata) %>% 
  filter(n > 1)
# Nos devuelve 0 -> OK

```

```{r}
flights2 <- flights %>% 
  select(Origin, Dest, TailNum, UniqueCarrier, DepDelay)

# Top delayed flight by airline
flights2 %>% 
  group_by(UniqueCarrier) %>%
  top_n(1, DepDelay) %>% 
  left_join(airlines, by = c("UniqueCarrier" = "Code"))

```

* inner_join(x, y)  SELECT * FROM x INNER JOIN y USING (z)
* left_join(x, y) SELECT * FROM x LEFT OUTER JOIN y USING (z)
* right_join(x, y, by = "z") SELECT * FROM x RIGHT OUTER JOIN y USING (z)
* full_join(x, y, by = "z") SELECT * FROM x FULL OUTER JOIN y USING (z)

* semi_join(x, y)
* anti_join(x, y)

https://www.rdocumentation.org/packages/dplyr/versions/0.7.5/topics/join


# Fechas

Convertir un string a fecha:

```{r}
as.POSIXct("2013-09-06", format="%Y-%m-%d")
as.POSIXct("2013-09-06 12:30", format="%Y-%m-%d %H:%M")
typeof(as.POSIXct("2013-09-06", format="%Y-%m-%d"))
# En format le indico el formato en el que está la fecha de entrada
```

Convertir una fecha a un string:

```{r}
date <- as.POSIXct("2013-09-06", format="%Y-%m-%d")

date_string <- as.character(date)

typeof(date_string)
```


Para ayuda con los formatos de fechas y horas ver:

https://docs.python.org/2/library/datetime.html

Para más operaciones con fechas -> librería `lubridate`:

```{r}
library(lubridate)
today()
now()

```
```{r}
(datetime1 <- ymd_hms(now(), tz = "UTC"))
(datetime2 <- ymd_hms(now(), tz = 'Europe/Madrid'))
datetime1
datetime2
```

```{r}
datetime <- ymd_hms(now(), tz = "UTC")

year(datetime)
month(datetime)
mday(datetime)

```

```{r}
ymd_hm("2013-09-06 12:03")

```







