---
title: "Advanced Importing and Exporting"
output: github_document
---

```{r setup, include=FALSE}
knitr::opts_chunk$set(echo = TRUE)
```

## Index

1. [Importar datos](#importar-datos)
2. [Exportar datos](#exportar-datos)

Este notebook contiene nociones avanzadas de importado y exportado de datos.

Cargamos librerías:

```{r}
require(readr)  # for read_csv()
require(dplyr)  # for mutate()
require(tidyr)  # for unnest()
require(purrr)  # for map(), reduce()
require(data.table) # for fread()

```

# Importar datos

Para leer varios ficheros de forma automatizada y combinarlos (por ejemplo, cuando tenemos varios ficheros de la misma estructura pero para distinto año, mes, etc...):

```{r}
data_path <- file.path("data", "flights")  # creamos el path
files <- dir(data_path, pattern = "*.csv")  # creamos un string con todo lo que termine en csv

```

Leemos todos los archivos y los combinamos en una tabla:
```{r}
flights <- files %>%
  # read in all the files, appending the path before the filename
  map(~ read_csv(file.path(data_path, .))) %>%  
  reduce(rbind)

```

Otra manera:

```{r, eval=FALSE}
flights <- files %>%
  map(function(x) read_csv(file.path(data_path, x))) %>%  
  reduce(rbind)
flights

```

Una manera más rápida de hacerlo es con `data.table`. Podemos crear una lista con los dos dataframes:

```{r}
system.time( flights <- data_frame(filename = files) %>% # create a data frame
               # holding the file names
               mutate(file_contents = map(filename,          # read files into
                                          ~ data.table::fread(file.path(data_path, .), showProgress=T, nThread=4)) # a new data column
               )  )

```

```{r}
flights
```


Y después, con `unnest`:

```{r}
flights <- unnest(flights)
```

```{r}
head(flights)
```

```{r}
print(object.size(get('flights')), units='auto')
```


# Exportar datos

Creamos una carpeta destino:

```{r, eval = FALSE}
dir.create('exports')

```

Exportamos a csv:
```{r, eval = FALSE}

flights %>% 
  sample_n(1000) %>% 
  write_csv(., file.path("exports", "flights.csv"))

```

Podemos exportar un archivo con cada mes:

```{r, eval = FALSE}
flights %>% 
  sample_n(1000) %>% 
  group_by(Year, Month) %>%
  do(write_csv(., file.path("exports", paste0(unique(.$Year),"_",unique(.$Month), "_flights.csv"))))

```

