---
title: "Web Scraping"
output: github_document
---

```{r setup, include=FALSE}
knitr::opts_chunk$set(echo = TRUE)
```

Este notebook contiene los ejercicios realizados en clase. Para la explicación teórica ver apuntes pdf y html.

En primer lugar, leemos el contenido HTML de la página

```{r, message=FALSE}
require(rvest)
require(dplyr)
```

```{r}
amanece <- read_html("http://www.imdb.com/title/tt0094641/")
```

Extraemos el título:
```{r}
amanece %>% html_nodes('title')
```

Pero yo sólo quiero el texto:

```{r}
amanece %>% html_nodes('title') %>% html_text()

```

Ahora, si queremos extraer un párrafo:

```{r}
# Identifico lo que quiero con html_nodes (me da todos los párrafos)
# Elijo el párrafo que quiero
# Y me quedo con el texto

amanece %>% html_nodes('p') %>% .[19] %>% html_text(trim=TRUE) # Esto me quita los \n

```

Extraemos la tabla del Cast:

```{r}
amanece %>% html_nodes('table') %>% .[[1]] %>% html_table(header = TRUE) %>% .[[2]]
```

**Ejercicio**: Descargar el ultimo discurso del rey de España desde la siguiente dirección:

http://www.casareal.es/ES/Actividades/Paginas/actividades_discursos_detalle.aspx?data=5738

```{r}
discurso <- read_html("http://www.casareal.es/ES/Actividades/Paginas/actividades_discursos_detalle.aspx?data=5000")

discurso %>% html_nodes('p') %>% html_text() %>% paste(collapse = " ") %>% head

```

**Ejercicio**: Extraer los votos:
```{r}
p <- read_html("https://resultados.elpais.com/resultats/eleccions/2016/generals/congreso/")

p %>% html_nodes('table') %>% .[[2]] %>% html_table(header=TRUE) %>% head

```

Volvemos con las películas:

Tenemos que conocer los selectores CSS: https://www.w3schools.com/cssref/css_selectors.asp

```{r}
amanece %>% html_nodes("table a")
```
Y de esto, nos quedamos con los atributos que queremos: alt

```{r}
amanece %>% html_nodes("table a") %>% html_nodes('img') %>% html_attr('alt')

```

**Ejercicio**: extraer la lista de provincias de España de la Wikipedia

```{r}
provincias <- read_html("https://es.wikipedia.org/wiki/Provincia_de_Espa%C3%B1a")

# Sabemos que hay tablas:

provincias %>% html_nodes("table")

# Me cojo la segunda

tabla_provincias <- provincias %>% html_nodes("table") %>% .[[2]] %>% html_table(header=TRUE, fill = TRUE)

head(tabla_provincias)
```

**Ejercicio**: Descargar las cotizaciones del IBEX 35 en tiempo real desde la siguiente página:

```{r}
ibex35 <- "http://www.bolsamadrid.es/esp/aspx/Mercados/Precios.aspx?indice=ESI100000000"

ibex <- read_html(ibex35)

ibex %>% html_nodes("table") %>% .[[5]] %>% html_table(header=TRUE, fill = TRUE) %>% head

```

Cuando tenemos muchas tablas y no sabemos cuál es la que queremos:

```{r}
# Podemos ver cuáles son las dimensiones de las tablas 

ibex %>% html_nodes("table") %>%html_table(fill = TRUE) %>% lapply(dim)

# O los nombres de las columnas

# ibex %>% html_nodes("table") %>%html_table(fill = TRUE) %>% lapply(names)
```

### Navegación

```{r}
sesion <- html_session('http://www.imdb.com')
```

```{r}
sesion %>% jump_to('boxoffice')
```

```{r}
sesion %>% jump_to('boxoffice') %>% html_nodes('table')

```

Así me puedo ir moviendo por la página web desde R.

### html_form (formularios)

```{r}
# Mostrar los formularios de una página web

html_form(sesion)
```

Podemos desde aquí rellenar formularios (como si lo hiciéramos en el navegador):

```{r}

# Lo relleno
busqueda <-html_form(sesion)[[1]] %>% set_values(`q` = "hunting", s="Titles") 
# En el formulario puedo meter texto (q) y si es título, actor... (s)

busqueda %>% submit_form(session=sesion) %>% html_nodes("table") %>% html_table() %>% .[[1]]

```

