---
title: "Basics of programming in R"
output: github_document
---

```{r setup, include=FALSE}
knitr::opts_chunk$set(echo = TRUE)
```

## Índice

1. [RStudio](#rstudio)
2. [Pedir ayuda](#pedir-ayuda)
3. [Trabajando con paquetes](#trabajando-con-paquetes)
4. [R como calculadora](#r-como-calculadora)
5. [Vectorización](#vectorización)
6. [Tipos de datos](#tipos-de-datos)
  * 6.1. [Numéricos](#numéricos)
  * 6.2. [Strings](#strings)
  * 6.3. [Expresiones regulares](#expresiones-regulares)
  * 6.4. [Expresiones lógicas](#expresiones-lógicas)
  * 6.5. [Fechas](#fechas)
  * 6.6. [Valores missing](#valores-missing)
  * 6.7. [Estructuras de datos (vectores, listas,dataframes)](#estructuras-de-datos)



## RStudio


Cheatsheet de RStudio en:

https://www.rstudio.com/wp-content/uploads/2016/01/rstudio-IDE-cheatsheet.pdf

Obtener el directorio de trabajo
```{r}
getwd()
```

Fijar el directorio de trabajo
```{r, eval = FALSE}
setwd("C:/Users/migue/Data Science/Master Data Science/KSCHOOL/1. Temario/7. Introducción a R/Github Repo jrcajide/master_data_science-master")   
```

Asignación de variables
```{r}
x <- 2
y <- 3
x
```
Listar todos los objetos que tengo en memoria
```{r}
ls()
```
¿Existe un objeto?
```{r}
exists('x')
```
Borrar un objeto
```{r}
rm(x)
```

Borrar todo lo que tengo en el WD:
```{r}
rm(list = ls())
```

## Pedir ayuda

```{r, eval=FALSE}
help(mean)      # ayuda
?mean           # lo mismo
example(mean)   # me hace un ejemplo 
```

## Trabajando con paquetes

El sitio más común para obtener paquetes es CRAN, aunque puedo obtenerlos de cualquier sitio.
```{r, eval=FALSE}
install.packages("dplyr", dependencies = T)

# Con el dependencies le digo que me instale todos los demás paquetes que necesite dplyr.
```
También puedo instalar paquetes desde el panel de RStudio.

Una vez instalada tengo que cargarla:
```{r}
library(dplyr)
```

Para utilizar una función específica de un paquete:
```{r, eval=FALSE}
dplyr::select(iris, 'Sepal.Length')
```

En principio no hace falta poner `dplyr::`, pero hay veces que una misma función está en dos paquetes diferentes, por lo que en estos casos evitamos problemas.

Ayuda de paquetes.
```{r, eval=FALSE}
help(package = "dplyr")      # provides details regarding contents of a package
vignette(package = "dplyr")  # Las vignettes son casos prácticos de uso de una librería
vignette("dplyr")            # Para ver una vignette específica

```


Instalar un paquete de alguien en github:
```{r, eval=FALSE}
install.packages("devtools")
library(devtools)
install_github("hadley/dplyr")

```

Lista de paquetes útiles en R:

https://support.rstudio.com/hc/en-us/articles/201057987-Quick-list-of-useful-R-packages

## R como calculadora

```{r}
8 + 9 / 5 ^ 2
```
```{r}
options(digits = 3)  # Número de decimales
1 / 7

```

```{r}
42 / 4          # regular division
42 %/% 4        # integer division
42 %% 4         # resto (remainder)

```

Funciones matemáticas
```{r}
x <- 10

abs(x)      # absolute value
sqrt(x)     # square root
exp(x)      # exponential transformation
log(x)      # logarithmic transformation
cos(x)      # cosine and other trigonometric functions

```


## Vectorización


```{r}
x <- c(1,3,4)  # Creo un vector con c (concatenar)
y <- c(2,5,1)
x
```
```{r}
# empty vector 
z <- as.vector(NULL)
z
```
En R empezamos en [1], no en [0]. Es un lenguaje vectorizado como python:
```{r}
x*y
```
```{r}
x > y
```

## Tipos de datos

### Numéricos

```{r}
dbl_var <- c(1, 2.5)
int_var <- c(1L, 6L)  # Forzamos a que sean enteros

```
Obtener el tipo de una variable
```{r}
print(typeof(dbl_var))
print(typeof(int_var))
```

Convertir variables
```{r}
print(as.numeric(int_var))
print(as.integer(dbl_var))
```
Crear vectores
```{r}
1:10
```
Crear secuencias
```{r}
seq(from = 1, to = 21, by = 3)
```
```{r}
seq(0, 21, length.out = 3) # 3 elementos de 0 a 21
```
```{r}
rep(1:4, each = 2)
```
```{r}
rep(1:4, times = 2)
```

Comparación de números

```{r}
x <- c(1, 4, 9, 12)
y <- c(4, 4, 9, 13)
x == y
# Me compara elemento a elemento

```
```{r}
sum(x == y)  # Cuántos elementos coinciden entre uno y otro

```

```{r}
which(x == y) # En qué posiciones están los que coinciden

```

```{r}
x <- c(4, 4, 9, 12)
y <- c(4, 4, 9, 13)

identical(x, y)  # Igualdad exacta

```

Redondeo
```{r}
x <- c(1, 1.35, 1.7, 2.05, 2.4, 2.75, 3.1)

print(round(x))
print(ceiling(x))
print(floor(x))
print(round(x, digits = 1))
```

### Strings

```{r}
a <- "learning to create"    
b <- "character strings"     

```

Pegar strings
```{r}
paste(a,b)
```
```{r}
paste("The life of", pi)  # Me convierte directamente los números a texto
```

```{r}
paste("R", 1:5, sep = " v1.")  # Está creando un vector de 5 elementos. Esto será muy útil para pegar cosas a columnas

```

Imprimir con referencia a variables
```{r}
x <- "print strings"
sprintf("Learning to %s in R", x)   

```
```{r}
y <- "in R"
sprintf("Learning to %s %s", x, y)   

```
```{r}
# Con números
version <- R.version$major
version <- as.numeric(version)
sprintf("This is R version: %d", version)

```

Contar elementos
```{r}
length("How many elements are in this string?")
length(c("How", "many", "elements", "are", "in", "this", "string?"))

nchar("How many characters are in this string?")
nchar(c("How", "many", "characters", "are", "in", "this", "string?"))

```

Manipulación de strings: librería `stringr`
```{r}
library('stringr')
```

```{r}
# Igual que paste()
str_c("Learning", "to", "use", "the", "stringr", "package", sep = " ")

```

Substring:

```{r}
x <- "Learning to use the stringr package"
str_sub(x, start = 10, end = 15)

```

Quitar espacios antes y después

```{r}
text <- c("Text ", "  with", " whitespace ", " on", "both ", " sides ")
str_trim(text, side = "both")  # Elimina los espacios en blanco. Con side le decimos que sea por ambos lados. Es el strip.

```

Operaciones con sets en strings
```{r}
set_1 <- c("lagunitas", "bells", "dogfish", "summit", "odell")
set_2 <- c("sierra", "bells", "harpoon", "lagunitas", "founders")

union(set_1, set_2)
intersect(set_1, set_2)
# returns elements in set_1 not in set_2
setdiff(set_1, set_2)
identical(set_1, set_2)

```

Identificar si un caracter está en una string

```{r}
'sierra' %in% set_2  

```

Ordenar por orden alfabético
```{r}
sort(set_2, decreasing = TRUE)

```

### Expresiones regulares

```{r}
sub(pattern = "\\$", "\\!", "I love R$")  
# Le digo que me reemplace '$' por '!'
# Hay que meter las \\ porque el carácter $ y !! es característico de expresiones regulares.

```


```{r}
# substitute \\ with whitespace
gsub(pattern = "\\\\", " ", "I\\need\\space")

```


### Expresiones lógicas

```{r}
x <- 5

x > 13

x <- c(5, 14, 10, 22)

x > 13

x[x>13]  # Filtrado en vectores (como en python)

12 == 12

12 <= c(12, 11)  # Menor o igual

12 %in% c(12, 11, 8)  # Está 12 contenido en ese vector=

x <- c(12, NA, 11, NA, 8)
is.na(x)

x <- c(5, 14, 10, 22)
sum(x > 13)  # Me devuelve cuántos elementos son >13, no la suma de ellos


```

### Fechas


Librería `lubridate`
```{r}
library(lubridate)

```


Obtener fecha y hora actuales
```{r}
Sys.timezone()

Sys.Date()

Sys.time()

now()

```

Convertir string a fecha

```{r}
y <- c("07/01/2015", "07/01/2015", "07/01/2015")

as.Date(y, format = "%m/%d/%Y") # format es el formato de entrada

```
```{r}
ymd(x)  # "Mi vector x viene en el formato ymd" -> lo guarda en formato fecha. Abreviatura de la anterior
mdy(y)

```

Crear fechas uniendo datos
```{r}

yr <- c("2012", "2013", "2014", "2015")
mo <- c("1", "5", "7", "2")
day <- c("02", "22", "15", "28")

# ISOdate converts to a POSIXct object
ISOdate(year = yr, month = mo, day = day)
as.Date(ISOdate(year = yr, month = mo, day = day))  # Si no quiero la hora
```

Extraer parte de las fechas
```{r}
x <- c("2015-07-01", "2015-08-01", "2015-09-01")
year(x)
```
```{r}
# Nombre abreviado de los meses

month(x, label = TRUE)  # Esto es una variable categórica
```

Secuencias de fechas

```{r}
seq(as.Date("2010-1-1"), as.Date("2014-1-1"), by = "years")
seq(as.Date("2015/1/1"), as.Date("2015/12/30"), by = "quarter")

```

Diferencia de fechas

```{r}
x <- as.Date("2012-03-1")
y <- as.Date("2012-02-28")

x - y

as.numeric(x - y)
```


```{r}
# Sumar días o horas
x + days(4)
x - hours(4)

```

#### Ejercicio:

```{r}
# 1. crear un vector con todas las fechas de este año

all_dates <- seq(as.Date("2018/1/1"), as.Date("2018/12/31"), by = "day")
all_dates[1:5]
```

```{r}
# 2. Obtener el día de hoy

hoy <- as.Date(now())

hoy
```

```{r}
# 3. ¿En qué día del año estamos?

as.numeric(as.Date(now()) - first(all_dates))
```

```{r}
# 4. Cuántos meses faltan para acabar el año?

ultimo_dia <-last(all_dates)
hoy <- as.Date(now())

ultimo_dia
hoy
dias_hasta_final <- ultimo_dia - hoy
dias_hasta_final

meses_hasta_final <- (ultimo_dia - hoy)/30 
as.numeric(meses_hasta_final)

```

### Valores missing
```{r}
x <- c(1:4, NA, 6:7, NA)
x

is.na(x)  # Trues donde hay un valor nulo
which(is.na(x))  # Posiciones del vector donde tengo nulos
x[is.na(x)]  # Quédate con los NA
x[!is.na(x)]  # No te quedes con los NA
x[is.na(x)] <- mean(x, na.rm = TRUE)  # Reemplázame los NA por la media
x
```

### Estructuras de datos

```{r}
vector <- 1:10  #Vector
list <- list(item1 = 1:10, item2 = LETTERS[1:18])  # Listas: es una lista de vectores
matrix <- matrix(1:12, nrow = 4)  # Matriz
df <- data.frame(item1 = 1:18, item2 = LETTERS[1:18])  # Dataframes

```

`str` me permite ver en pantalla la info que tiene ese objeto

```{r}
str(vector)
str(list)
str(matrix)
str(df)

```

Clase de la estructura de datos
```{r}
class(vector)
class(list)
class(matrix)
class(df)

```

Atributos
```{r}
attributes(df)  # un df tiene como atributos los nombres de las columnas, los "nombres" de las filas, y la clase (dataframe)
attributes(matrix)  # la matriz tiene como atributo su dimensión

```

Acceder a los atributos: dos maneras
```{r}
names(df)

attributes(df)$names

```

#### Vectores

Crear un vector
```{r}
x <- c(0.5, 0.6, 0.2)
x
y <- c(TRUE, FALSE, FALSE)
y

z <- c("a", "b", "c") 
z

seq(from = 1, to = 21, by = 2) 
rep(1:4, times = 2) 


```

Añadir items a vectores existentes

```{r}
v1 <- 8:17

c(v1, 18:22)  # Concateno

```

Acceder a elementos de vectores
```{r}
v1
v1[2]
v1[2:4]
v1[c(2, 4, 6, 8)]
v1[-1]  # Todos menos el primero
v1[length(v1)]  # El último

```

No hay problema con el tipo de los datos
```{r}
vector <- c(20,"Hola")
vector  # Transforma el número en texto

```

#### Listas
En los vectores todos los elemntos son del mismo tipo. En las listas no. Las listas nos sirven para combinar elementos de distinto tipo.

```{r}
l <- list(1:3, "a", c(TRUE, FALSE, TRUE), c(2.5, 4.2))
str(l)

```

```{r}
# Añadir nombres a una lista

l1 <- list(1:3, "a", c(TRUE, FALSE, TRUE))
names(l1) <- c("item6", "item2", "item3")  # Le doy nombres a cada elemento de la lista
attributes(l1)

```

Acceder a elementos de listas

```{r}
l1[1]  # Dame el primer elemento de la lista (el item)
l1[[1]]  # Si quiero acceder a los elementos del vector, con el doble corchete
l1$item6  # Lo mismo

```

#### Dataframes

Crear dataframe

```{r}
df <- data.frame(col1 = 1:3, 
                 col2 = c("this", "is", "text"), 
                 col3 = c(TRUE, FALSE, TRUE), 
                 col4 = c(2.5, 4.2, pi))
str(df)

```

```{r}
# Número de filas
nrow(df)

# Número de columnas
ncol(df)

# Añadir atributos a dataframes
rownames(df) <- c("row1", "row2", "row3")  # Como el índice de python
colnames(df) <- c("col_1", "col_2", "col_3", "col_4")  # Nombre a las columnas


```























