---
title: "Data modeling with dplyr and SQL"
output: github_document
---

```{r setup, include=FALSE}
knitr::opts_chunk$set(echo = TRUE)
```

En este ejemplo crearemos un modelo de regresión lineal para predecir el retraso de los aviones en función de una serie de características. Lo haremos a través de una base de datos con SQLite.

Inicializamos librerías:

```{r}

list.of.packages <- c("dplyr","ggplot2", "scales", "tibble", "foreach", "dbplyr", "broom", "DBI", "lubridate")
new.packages <- list.of.packages[!(list.of.packages %in% installed.packages()[,"Package"])]
if(length(new.packages)) install.packages(new.packages)

# devtools::install_github("edgararuiz/tidypredict")
library(tidypredict)

library(ggplot2)
library(scales)
library(tibble)
library(dbplyr)
library(dplyr)

```

Cargamos el dataset de vuelos y lo modificamos:

```{r}
# Inicializo campo current_score a 0 y pongo un id a cada registro

flights_table <- readr::read_csv('data/flights/2008.csv', progress = FALSE) %>% 
  mutate(current_score = 0) %>%
  rowid_to_column("flight_id")

```

Trabajaremos como si de una base de datos se tratara:

```{r}
# Let's simulate we are using a data base backend
library(DBI)
con <- dbConnect(RSQLite::SQLite(), path = ":memory:")  # Creamos la conexión en memoria
db_fligths <- copy_to(con,flights_table )  # Copiamos la tabla
rm(flights_table)  # Borramos la tabla anterior

```

Escribimos una query con `dplyr` para quedarnos con las columnas que nos interesan:

```{r}
query <- db_fligths %>%
  mutate(DayOfWeek = as.character(DayOfWeek), 
         Month = as.character(Month)) %>% 
  select(DepDelay, Month, DayOfWeek, UniqueCarrier, Distance) 
```

Esta query se puede traducir a SQL con `dplyr`:

```{r}
query %>% 
  show_query()

```

Lanzamos la query sobre la tabla:

```{r}
flights <- query %>%
  collect() 

```

Cogemos una muestra de 10.000 vuelos:

```{r}
flights <- flights %>% sample_n(10000) 

```

Creamos un modelo de regresión lineal en el que explicamos el retraso en función del resto de variables:

```{r}
model <- lm(DepDelay ~ ., data = flights)
summary(model)

```

Con tidypredict obtenemos los valores predichos mediante una query en SQL:

```{r}
tidypredict_sql(model, con = con)

```

Y calculamos los valores predichos mediante otra query:

```{r}
update_statement <- build_sql("UPDATE flights_table SET current_score  = ", tidypredict_sql(model, con = con), con = con)
update_statement

```

```{r}
dbSendQuery(con, update_statement)

```

Obtenemos los resultados y representamos:

```{r}
scores.df <- db_fligths %>%
  filter(Dest == 'JFK') %>% 
  select(UniqueCarrier, Month, UniqueCarrier, DayOfWeek, current_score) %>%
  group_by(UniqueCarrier, Month, DayOfWeek) %>% 
  summarise(current_score = mean(current_score)) %>% 
  arrange(-current_score) %>% 
  collect()

```

```{r}
scores.df %>% 
  mutate(current_score = scales::rescale(current_score)) %>%
  ggplot(aes(Month, DayOfWeek)) + 
  facet_wrap(~UniqueCarrier) +
  geom_tile(aes(fill = current_score), colour = "white") + 
  scale_fill_gradient(low = "white", high = "darkblue") + 
  theme_minimal(base_size = 9)

```
















