---
title: "Big Data con BigQuery"
output: github_document
---

```{r setup, include=FALSE}
knitr::opts_chunk$set(echo = TRUE)
```

## Index

1. [Introducción](#introducción)
2. [BigQuery](#bigquery)
3. [BigQuery desde R](#bigquery-desde-r)


# Introducción

BigQuery es un servicio de Google mediante el cual podemos realizar queries sobre datos enormes que no cabrían en memoria. Estas queries las hace muy rápido.

Google te cobra por el almacenamiento de datasets grandes. En este notebook nos vamos a conectar a unos datos que tiene subidos el profesor y realizaremos queries sobre ellos, en la interfaz de BigQuery en el navegador y en R.

Google también permite crearte tu propio clúster de big data (por ejemplo en spark). Pero para simplemente hacer consultas a una base de datos BigQuery es lo mejor.

# BigQuery

Por tanto, con BigQuery podemos subir un archivo enorme (o aprovechar uno ya subido), hacer consultas en SQL y descargarnos el resultado.

Para acceder a BigQuery hay que crear un proyecto en Google Cloud Platform. Después, en el menú lateral entramos en BigQuery. En Compose Query podemos realizar una nueva query.

Para acceder al dataset del profesor (vuelos), entramos en:

https://bigquery.cloud.google.com/table/datascience-open-data:flights.flights

Probando una query, vemos que sobre un dataset de 16gb tarda **muy** poco. Probamos:

```{r, eval = FALSE}
SELECT * FROM `datascience-open-data.flights.flights` LIMIT 1000

```

Cuidado, para poder ejecutar las queries, en Options hay que quitar lo de SQL Legacy.

# BigQuery desde R

Podemos hacer queries en BigQuery directamente desde R:

```{r}
library(bigrquery)
library(ggplot2)
library(sqldf)
library(dplyr)
```


```{r}
# Al conectarnos con esto nos pide Seleccionar Yes o No para un tema del token. Le damos a Yes.

# Nos estamos conectando a la base de datos flights en datascience-open-data
con <- DBI::dbConnect(bigquery(),
                      project = "datascience-open-data",
                      dataset = "flights",
                      billing = "master-data-science-mfz")

```

```{r}
# Ahora miro qué tablas tengo
DBI::dbListTables(con)

```

```{r}
# Creamos un objeto tbl con esa conexión a flights

flights_db <- tbl(con, "flights")
```

Ahora yo puedo hacer ya la query desde aquí, no desde el navegador con BigQuery

```{r}
sql <- "SELECT
  COUNT(DISTINCT Year) AS years,
COUNT(DISTINCT UniqueCarrier) AS carriers,
COUNT(DISTINCT Dest) AS airports
FROM (
SELECT
Year,
UniqueCarrier,
Dest
FROM
`datascience-open-data.flights.flights`
GROUP BY
1,
2,
3 )"


query_exec(sql, project = "master-data-science-mfz", use_legacy_sql = F)

# En mi proyecto, me haces esa consulta (que es sobre los datos de otro proyecto)

```

También podemos hacer consultas con dplyr
```{r}
flights_db %>% head 

```

```{r}
cancellations <- flights_db %>% 
  group_by(Year) %>% 
  summarise(n_flights = n(), 
            n_canc = sum(Cancelled)) %>% 
  collect()  # Esto es porque las querys son lazy, así que con collect nos lo devuelve.

```

```{r}
# Ahora que el dataset es más pequeño ya hacemos otra query en locsl

cancellations_by_year <- cancellations %>% 
  mutate(ratio = n_canc / n_flights) %>% 
  arrange(desc(Year)) 

```


```{r}
ggplot(cancellations_by_year, aes(x=Year, y=ratio, group=1)) +
  geom_line() + 
  theme_light()

```

```{r}

cancellations <- flights_db %>% 
  group_by(Year,Dest) %>% 
  summarise(n_flights = n(), 
            n_canc = sum(Cancelled)) %>% 
  collect() 

cancellations_1 <- cancellations %>% 
  mutate(ratio = n_canc / n_flights) %>% 
  arrange(n_flights)

```

```{r}
ggplot(cancellations_1, aes(x=Year, y=ratio, group=Dest, color=Dest)) +
  geom_line(show.legend=F, aes(color = Dest), size=0.6, alpha=.5) + 
  scale_x_continuous()+
  theme_light()

```

```{r}
# What's happening?
cancellations_1 %>% summary()

hist(cancellations_1$n_flights, breaks = 100)
hist(cancellations_1$n_canc, breaks = 100)

cancellations_2 <- cancellations %>% 
  filter(abs(n_flights - mean(n_flights)) > 2*sd(n_flights) ) %>% 
  mutate(ratio = n_canc / n_flights, 
         top = if_else(ratio > .04, "Y", "N") )%>% 
  arrange(n_flights)

ggplot(cancellations_2, aes(x=Year, y=ratio, group=Dest, color=top)) +
  geom_line(show.legend=T, aes(color = top), size=.6, alpha=.9) + 
  scale_x_continuous()+
  scale_colour_brewer(palette = "Set1", direction = -1) +
  theme_light()

```

Para cerrar la conexión:

```{r}
DBI::dbDisconnect(con)  # Cerramos la conexión

```


* Para subir datos a bigquery, hay varias maneras: directamente, desde google drive, etc... 
* También tenemos que determinar el schema -> automático o manual.
*Destination Table, puedes tener Table type / External Type: esto es que no tengo mis datos almacenados como tabla de bigquery, sino que está apuntando a mi csv ycada vez que hago una consulta lo lee y la hace. Está bien para no tener que pagar el almacenamiento de la tabla en bigquery.















