---
title: "Visualization with ggplot2"
output: github_document
---

```{r setup, include=FALSE}
knitr::opts_chunk$set(echo = TRUE)
```

## Index

1. [El lenguaje ggplot](#el-lenguaje-ggplot)
2. [Temas](#temas)
3. [Etiquetas y leyenda](#etiquetas-y-leyenda)
4. [Guardar gráficos](#guardar-gráficos)
5. [ggpairs](#ggpairs)

# El lenguaje ggplot

Cheatsheet # https://www.rstudio.com/wp-content/uploads/2016/12/ggplot2-cheatsheet-2.1-Spanish.pdf

```{r}
library(ggplot2)
library(tidyverse)
ggplot()

(vector_y <- sample(10)) # Variable dependiente
(vector_x <- sample(10)) # Variable independiente

ggplot(mapping = aes(y = vector_y, x = vector_x))

ggplot(mapping = aes(y = vector_y, x = vector_x))  + geom_point()

```

Utilizaremos la base de datos `gapminder`:

```{r}
library(gapminder)

```

```{r}
ggplot(gapminder, aes(x = gdpPercap, y = lifeExp))

ggplot(gapminder, aes(x = gdpPercap, y = lifeExp)) + geom_point()

ggplot(gapminder, aes(x = gdpPercap, y = lifeExp)) + geom_point() + scale_x_log10()

ggplot(gapminder, aes(x = gdpPercap, y = lifeExp)) + geom_point() + scale_x_log10() + geom_point(aes(color=continent)) 

ggplot(gapminder, aes(x = gdpPercap, y = lifeExp)) + geom_point() + scale_x_log10() + geom_point(aes(color=continent)) + geom_smooth()

ggplot(gapminder, aes(x = gdpPercap, y = lifeExp)) + geom_point() + scale_x_log10() + geom_point(aes(color=continent)) + geom_smooth(lwd=1, se=FALSE, method="lm", col="black")

ggplot(gapminder, aes(x = gdpPercap, y = lifeExp, color = continent))  + geom_point() + scale_x_log10()  + geom_smooth(se=F, lwd=1)

```

```{r}
gappminder_plot <- ggplot(gapminder) +
  aes(x = gdpPercap, y = lifeExp, colour = continent,
      size = pop, frame = year) +
  geom_point(alpha = 0.4) +
  scale_x_log10()
gappminder_plot

```

Histograma: distribución de una variable cuantitativa

```{r}
ggplot(gapminder, aes(x = lifeExp)) +
  geom_histogram()

ggplot(gapminder, aes(x = lifeExp)) +
  geom_histogram(binwidth = 1)

#' Añadimos una nueva variable: continent
ggplot(gapminder, aes(x = lifeExp, fill = continent)) +
  geom_histogram()

```

Gráfico de frecuencias con líneas

```{r}
ggplot(gapminder, aes(x = lifeExp, color = continent)) +
  geom_freqpoly()

```

Gráfico de densidad

```{r}
ggplot(gapminder, aes(x = lifeExp)) + geom_density()

```

Gráfico de densidad con más de una variable

```{r}
ggplot(gapminder, aes(x = lifeExp, color = continent)) + geom_density()
```

Alpha

```{r}
ggplot(gapminder, aes(x = lifeExp, fill = continent)) +
  geom_density(alpha = 0.2)

```

Facetas

```{r}
ggplot(gapminder, aes(x = lifeExp)) + geom_density() + facet_wrap(~ continent)

ggplot(gapminder,
       aes(x = lifeExp, fill = continent)) + geom_histogram() +
  facet_grid(continent ~ .)

```

Boxplot

```{r}
# ojo: year no es un factor
ggplot(gapminder, aes(x = year, y = lifeExp)) + geom_boxplot()

# podemos solucionarlo
ggplot(gapminder, aes(x = year, y = lifeExp)) + geom_boxplot(aes(group = year))

```

Violinplot

```{r}
ggplot(gapminder, aes(x = year, y = lifeExp)) +
  geom_violin(aes(group = year)) +
  geom_jitter(alpha = 1/4) +
  geom_smooth(se = FALSE)

```

Strip plots: para una variable cualitativa y una cuantitativa

```{r}
ggplot(gapminder, aes(x = continent, y = lifeExp)) + geom_point()

```

Geom_jitter

```{r}
ggplot(gapminder, aes(x = continent, y = lifeExp)) + geom_jitter()

ggplot(gapminder, aes(x = continent, y = lifeExp)) + 
  geom_jitter(position = position_jitter(width = 0.1, height = 0), alpha = 1/4)

```

Boxplot

```{r}
ggplot(gapminder, aes(x = continent, y = lifeExp)) + geom_boxplot()

```

Raw data AND boxplots

```{r}
ggplot(gapminder, aes(x = continent, y = lifeExp)) +
  geom_boxplot(outlier.colour = "hotpink") +
  geom_jitter(position = position_jitter(width = 0.1, height = 0), alpha = 1/4)

```

Superposición de información estadística

```{r}
ggplot(gapminder, aes(x = continent, y = lifeExp)) + 
  geom_jitter(position = position_jitter(width = 0.1), alpha = 1/4) +
  stat_summary(fun.y = median, colour = "red", geom = "point", size = 5)

# podemos mejorarlo reordenando el eje
ggplot(gapminder, aes(reorder(x = continent, lifeExp), y = lifeExp)) + 
  geom_jitter(position = position_jitter(width = 0.1), alpha = 1/4) +
  stat_summary(fun.y = median, colour = "red", geom = "point", size = 5)

```

# Temas

```{r, eval = FALSE}
gappminder_plot + theme_grey()

gappminder_plot + theme_bw()

gappminder_plot + theme_minimal()

```

Crear nuestros propios temas:

```{r, warning = FALSE}
gappminder_plot + theme(panel.border=element_rect(color = 'white', fill = NA), 
                        panel.background = element_rect(color = 'white', fill = NA) )

gappminder_plot + theme_grey()  + theme_minimal() + theme(
  axis.title.x = element_text(size = 13), 
  text = element_text(family="Arial", colour="grey50", size=12),
  panel.grid.major.y = element_blank(),
  panel.grid.minor.y = element_blank(),  
  panel.grid.major.x = element_blank(),
  panel.grid.minor.x = element_blank()
)

```

Con `ggthemes`:

```{r}
# install.packages("ggthemes")

library(ggthemes)

gappminder_plot + theme_excel() + scale_fill_excel()

gappminder_plot + theme_economist() + scale_fill_economist()

gappminder_plot + theme_wsj() + scale_fill_wsj(palette = "black_green")

(gappminder_plot <- gappminder_plot + theme_tufte() + scale_fill_tableau())

```

# Etiquetas y leyenda

```{r}
(gappminder_plot <- gappminder_plot + ylab("Esperanza de vida") + xlab("PIB per cápita"))

gappminder_plot <- gappminder_plot + labs(title="Esperanza de vida y PIB per cápita", 
                                          subtitle= "Fuente: Gapminder", 
                                          caption = "Visualización: R + ggplot2")
gappminder_plot + theme(legend.position="bottom")

```

# Guardar gráficos

```{r, eval = FALSE}
ggsave("gapminder.pdf", gappminder_plot)
ggsave("gapminder.png", width = 6, height = 4)

```

# ggpairs

```{r}
library(GGally)
gapminder %>% 
  filter(country %in% c("Spain", "Brazil", "Angola")) %>% 
  mutate(country = as.character(country)) %>% 
  ggpairs(mapping = aes(colour = country))

```




























