---
title: "Basics of programming in R: part 2"
output: github_document
---

```{r setup, include=FALSE}
knitr::opts_chunk$set(echo = TRUE)
```

## Index

1. [Estructuras de control](#estructuras-de-control)
2. [Condiciones](#condiciones)
3. [Bucles for](#bucles-for)
4. [Creación de funciones](#creación-de-funciones)
5. [lapply y sapply](#lapply-y-sapply)

# Estructuras de control

* If-else:

```{r}

numeros <- 1:15

numero_aleatorio <- sample(numeros, 1)

if (numero_aleatorio >= 10) {
  print( paste(numero_aleatorio, "es mayor o igual que 10") )
} else if (numero_aleatorio > 5) {
  print( paste(numero_aleatorio, "es mayor o igual que 5") )
} else {
  print( paste(numero_aleatorio, "es menor que 5") )
}

```

Otra manera: función `if_else` (como la del excel):

```{r}
ifelse(numero_aleatorio <= 10,
       print(paste(numero_aleatorio, "es menor o igual que 10")),
       print(paste(numero_aleatorio, "es mayor que 10")))

# Menos clara
```

# Condiciones

`and` y `or`:

```{r}
numero_aleatorio > 5 & numero_aleatorio < 10

numero_aleatorio > 5 | numero_aleatorio < 10

```

# Bucles for


```{r}
calendario <- seq(2010, 2018 , by = 1)

for (ano in calendario){
  print(paste("El año es", ano))
}

```

# Creación de funciones

```{r}
ano_actual <- as.numeric(format(Sys.Date(),'%Y'))  # obtenemos el año actual


busca_ano_actual <- function(ano) {
  if(ano == ano_actual) {  
    resultado <- paste( ano, "es el año actual")
  } else {
    resultado <- paste( ano, "no es el año actual")
  }
  return(resultado)
}

busca_ano_actual(2015)
```

Si quisiéramos hacer un return de varios valores -> con una lista.

# lapply y sapply

Es una manera de hacer bucles for pero más limpia, con estructuras de R. Sobre algo iterable (por ejemplo, una lista) aplico una función y devuelvo el resultado.

`lapply`
```{r}
lapply(calendario, function(ano) return (ano *2))  # Esto es como una función lambda

```

`sapply` es la misma idea pero me devuelve un array en vez de una lista.

```{r}
sapply(calendario, function(ano) return (ano *2))  # Esto es como una función lambda

```

